臺灣士林地方法院民事判決　　　　　　　　　　　　九十二年度訴字第一二六八號
　　原　　　告　甲○○
　　訴訟代理人　張靜怡律師
　　複代理人　　陳志隆律師
　　　　　　　　董晴嵐律師
　　　　　　　　乙○○
　　被　　　告　丁○○
　　訴訟代理人　任兵律師
右當事人間請求損害賠償事件，本院於民國九十三年九月三十日言詞辯論終結，判決
如左：
    主　　文
原告之訴及假執行之聲請均駁回。
訴訟費用由原告負擔。
　　事實及理由
一、原告起訴主張：原告與訴外人丙○○為配偶關係。丙○○於民國九十一年三月初
    中風住院，被告藉前往醫院照顧郭庭銘之便，向原告索討金錢，嗣至九十二年初
    ，被告透露與丙○○有多年通姦之情事，經原告向丙○○查證後，丙○○坦承自
    八十一年起即在臺北市天母地區花翎汽車旅館等處發生性關係，初則每月二、三
    次，其後更為頻繁，確有姦情達十年之久，此已經證人丙○○、陳麗華到庭證述
    屬實，再參以從丙○○投保之保險以被告為受益人，並曾多次匯款予被告，更知
    悉被告身體私密處特徵與家中陳設，及被告曾因與丙○○相姦受孕而墮胎，並為
    求與丙○○性行為歡悅而施行陰道縫合手術等情，益堪認渠二人確有通姦事實無
    疑。原告為傳統、保守之婦女，二十餘年來，均以子女及配偶為其生活重心，自
    丙○○中風後，更不辭辛勞照料，於得知上情後，每思及此，無不淚流滿面，受
    有錐心之痛，瀕臨精神上崩潰，迄今不能平復，而被告明知丙○○為有配偶之人
    ，而仍與丙○○持續十一年發生相姦行為，顯有侵害原告法益之故意，且變本加
    厲向原告索討金錢，並厚顏對外張揚，對原告及其家人造成莫大傷害，被告確有
    侵害原告基於婚姻關係而享有之夫妻身份法益，且被告經台灣士林地方法院就此
    偵查在案，仍無悔改之意，使原告上開身份法益再度受到傷害，其情節自屬重大
    。而刑事偵查案件，檢察官所為不起訴處分，違背經驗與論理法則，為有違誤，
    不能憑以為本件認定之佐參。為此，依據民法第一百八十四條第一項、第一百九
    十五條第三項準用同條第一項規定，請求被告給付新台幣（以下同）三百萬元，
    以彌補原告所受精神上難以復原之損害云云，並聲明求為判決：(一)被告應給付原
    告三百萬元，及自九十二年八月二十七日起至清償日止，按年息百分之五計算之
    利息。(二)原告願供擔保，請准宣告假執行。
二、被告則以：被告與丙○○間，僅有金錢借貸關係，並無原告所指男女關係。而丙
    ○○投保之以被告為受益人，係為借款保證性質，即為保證積欠借款一定清償，
    即使亡故，亦可因為保險受益人而領取保險金得到補償，被告為此信賴丙○○，
    對其借款均與配合、調借，自非可充為原告主張事實之證據。況果如原告主張被
    告與郭庭銘間有十年姦情，實無不被察覺之理。至原告興訟之原因，實係因丙○
    ○九十一年三月初生病後，被告曾向其追討所欠五百萬元債務，嗣以丙○○已將
    財產皆移轉予原告及其子郭獻洲所有，要求減免債務為三百萬元，雙方於九十二
    年二月二十二日達成協議，遂由郭獻洲簽發合計為三百萬元之本票三紙交付被告
    ，詎其事後反悔，不願依約清償債務，即以另案訴請確認本票債權不存在，且歷
    審所主張債之發生原因陳述不符，已遭判決駁回。至原告另告訴被告涉犯相姦罪
    嫌部分，亦經不起訴處分確定，所為交付審判之聲請亦遭駁回，原告主張顯屬不
    實。至原告雖聲請詢問證人陳麗華、丙○○為證，但丙○○為原告配偶，所述不
    足採信，丙○○知悉被告身體特徵，純係因曾經相約協同被告子女前往游泳或其
    他原因知悉，不足以證明二人確有通姦之行為。而陳麗華雖證稱被告曾告以與丙
    ○○感情甚深，希望原告與丙○○離婚云云，然斯時丙○○既無健康、又無金錢
    ，非女子擇偶之理想，原告豈有可能不計代價意欲委以終身，且陳麗華證述亦不
    足以證明被告與丙○○有發生性關係，是所舉證據均不足以證明主張事實存在，
    其訴自無理由等語置辯，並聲明求為判決：(一)駁回原告之訴及假執行之聲請。(二)
    如受不利判決，願供擔保請准免予假執行。
三、按「因故意或過失，不法侵害他人之權利者，負損害賠償責任。故意以背於善良
    風俗之方法，加損害於他人者亦同。」；「不法侵害他人之身體、健康、名譽、
    自由、信用、隱私、貞操，或不法侵害其他人格法益而情節重大者，被害人雖非
    財產上之損害，亦得請求賠償相當之金額。其名譽被侵害者，並得請求回復名譽
    之適當處分。」；「前二項規定，於不法侵害他人基於父、母、子、女或配偶關
    係之身分法益而情節重大者，準用之。」，民法第一百八十四條第一項、第一百
    九十五條第一項、第三項固有明文。惟「當事人主張有利於己之事實者，就其事
    實有舉證之責任。」，民事訴訟法第二百七十七條前段亦有明文。是民事訴訟如
    係由原告主張權利者，應先由原告負舉證之責，若原告先不能舉證，以證實自己
    主張之事實為真實，則被告就其抗辯事實即令不能舉證，或其所舉證據尚有疵累
    ，亦應駁回原告之請求（最高法院十七年度上字第九一七號判例意旨參照）。
四、本件原告主張被告與郭庭銘間有相姦行為，侵害原告人格法益情節重大，導致原
    告受有嚴重精神上痛苦，依據民法第一百八十四條第一項、第一百九十五條第三
    項準用同條第一項規定，請求被告給付損害賠償云云，被告就原告所主張侵害事
    實悉予否認，並以前開情詞置辯，是本件原告就其所主張被告與丙○○間相姦事
    實，自應負舉證任。原告就此雖提出終身壽險要保書（見本院卷第十一頁）、匯
    款申請單（見本院卷第十二頁以下）、台灣士林地方法院檢察署九十二年度偵字
    第七四四四號妨害家庭案件偵訊筆錄（見本院卷第二二六頁以下）及丙○○於偵
    訊中所繪被告住處配置圖（見本院卷第二四三頁）等文書，並聲請詢問證人陳麗
    華、丙○○為證。然查：
  (一)丙○○證述雖稱：我有與被告發生性關係，一開始是到賓館去，之後就到被告住
    處，後來發生關係的次數比較頻繁，約一星期一次，那段期間約有兩年的期間，
    我與她發生關係到生病為止共約有十年。我匯錢給被告，是我簽六合彩的賭資，
    至於保險以被告為受益人，是因為被告曾為我拿掉一個小孩，我給她保障的意思
    ，保費是我在繳。我兒子（即郭獻洲）的三百萬元，是因他見我們夫妻常吵架，
    希望家庭和諧，所以簽本票給被告，要把我與被告的關係切斷，當時是講包括我
    欠她的五百萬元賭債，以三百萬元一筆勾消云云（見本院卷第六０頁以下），但
    丙○○與原告間為配偶關係，其本人及郭獻洲與被告間復有債權債務糾葛，難謂
    在立場上無偏頗之虞，所陳即屬不能遽採。而核之另案郭獻洲訴請確認本票債權
    不存在一案中，郭獻洲於一審原僅主張乃純為斷絕丙○○與被告間往來而簽發本
    票交付被告云云。嗣敗訴後，於二審方併主張係為清償丙○○積欠賭債而簽發云
    云，有本院九十二年度士簡字第五六七號、九十年度簡上字第一八一號民事判決
    附卷可佐，其前後主張已有矛盾，且與原告陳稱該等本票之簽發，乃純為斷絕被
    告與丙○○關係，亦非相符。而丙○○到庭尚稱：協議書沒簽就將本票交給被告
    ，是因被告及其兄長要求，我要求到調解委會調解後生效等語，則該等債權債務
    關係之解決，即由丙○○在後主導，非如所言乃郭獻洲出面解決所為，此由卷附
    聲請調解書上由丙○○共同具名亦可得證（見本院卷第一八六頁），益見丙○○
    證述上情，並非實言。至丙○○與郭獻洲共同聲請調解，雖先手寫「債務與感情
    」等字後刪去，並於聲請調解時提出切結書上記載「丙○○先生與丁○○女士（
    以下簡稱乙方）間感情問題及積欠乙方新台幣伍佰萬元」等文字（見本院卷第一
    九０頁），但此僅為郭獻洲等人片面製作之文書，亦不足據為有利於原告認定之
    依據。況且，如郭獻洲給付金錢目的，尚含有要求被告斷絕與丙○○間關係之用
    意，而丙○○又已積欠五百萬元，則給付金額，當更高於五百萬元，要無在有求
    於被告之情形下，仍要求被告免除部分債務之理，顯見原告主張上情，與事實不
    符，丙○○反口指陳渠與被告有通姦行為，並於偵查中自白，動機尤有可議。
  (二)至丙○○另稱知悉包括被告私處、乳房等處身體特徵、月經週期及被告曾懷有自
    伊受孕之胎兒而經墮胎、有施行陰道縫合手術等情，並為具體描述（見本院卷第
    一三六頁以下）。然丙○○於偵查中稱被告係在數年前墮胎，正確時間已不記得
    云云（見本院卷第二二九頁），於本院證述並稱被告當時就醫診所已經找不到云
    云（見本院卷第一三六頁）。其所陳無具體時間、地點可供查證，即不能逕予採
    取。且被告於偵查中亦陳明：雖有墮胎，但係十餘年前與前夫婚姻關係存續期間
    ，並非自被告受孕等語（見本院卷第二三０頁），即並不能以被告曾有墮胎事實
    ，即認丙○○所稱為實。又被告為育有子女之婦女，其自然生產後，就所產生之
    傷口，即有施行縫合之必要，亦不得據此論斷必然係因與丙○○相姦受孕、墮胎
    所致，或如原告所稱係為求與丙○○間性行為歡愉而施行縫合手術。再則，被告
    與丙○○相識多年，此為兩造所不爭，其既有往還，周圍人事自然相互熟悉，對
    於被告身體特徵可能經由各種管道知悉，得自他人傳知即為其一，對於被告住處
    陳設，亦可有所瞭解及記憶，非必出於親密行為所悉，是縱郭庭銘所描述被告身
    體特徵屬實，亦不能即認二人有相姦行為。
  (三)另證人陳麗華雖到庭證稱：當時丙○○住院，有我和丙○○、被告及原告在場，
    當場原告告訴我被告是丙○○在外之女友，被告沒有講話‧‧‧被告告訴我她對
    丙○○有很深的感情，不願意放棄，當場被告並沒有談到兩人是否有發生關係，
    被告事後曾打電話給我，講的還是她深愛丙○○等語（見本院卷第五八頁以下）
    ，縱所陳屬實，亦不能證明被告有與丙○○相姦之行為，是其證述，不足以證明
    原告主張屬實。
  (四)原告所舉丙○○有以被告為受益人投保，並曾匯款多次予被告等情，被告雖不爭
    執，惟辯稱丙○○為保證借款清償而投保，及清償欠款而匯款交付等語，參以丙
    ○○亦證稱積欠被告五百萬元款項等語（見本院卷第六０頁），已見被告所辯並
    非全然無據，原告徒以有此投保、匯款事實，推認被告有與丙○○相姦行為，實
    屬臆測，難認有憑。另丙○○雖稱曾代被告給付會款、贈與被告一百二十萬元云
    云（見同上卷），然丙○○已經積欠被告鉅額款項未償，焉有餘力代付會款及贈
    與，而債務人反爾餽贈債權人鉅額金錢，卻拖延大筆欠款不還，亦與常情有違，
    原告以丙○○有此贈與行為，資為其所主張被告侵權行為之證據，亦無可採。
  (五)再從時間上而言，郭庭銘於九十一年三月間即已中風，陳麗華證述上情，又謂丙
    ○○住院當時，原告即知被告為丙○○在外女友，被告亦自陳與丙○○感情甚深
    等語，即斯時原告已知被告與丙○○二人關係，其起訴主張乃嗣九十二年初始經
    丙○○告知而知悉，已有不實。再郭獻洲簽發本票交付時間為九十二年二月二十
    二日，原告在前早已知其法益受害，斷無違於常情，反由被害人家屬簽發本票交
    付侵害人之理，由此觀之，原告所稱被告與丙○○有相姦行為等情，已難認可採
    。
  (六)況原告主張被告曾稱願無代價照顧當時已中風之丙○○云云，果若屬實，則被告
    既無所貪圖於錢財，豈有一方面請求原告成全，另一方面卻無厭需索，反向原告
    索討丙○○欠款之可能，原告所陳等節，均衡與常情不合，益見其主張為不可採
    取。
五、從而，原告雖主張上情，並援引民法第一百八十四條第一項、第一百九十五條第
    三項、第一項規定，求為判決如訴之聲明，惟所舉證據不足以證明被告有與原告
    配偶丙○○相姦之行為存在，所為請求即屬無據，為不能准許，自應予駁回。
六、原告雖陳明願供擔保，聲請宣告假執行，惟其訴既經駁回，所為假執行之聲請，
    亦失所附麗，應併予駁回之。至原告聲請勘驗被告身體，基於如上理由，因該證
    據方法調查之結果，縱確認丙○○陳述屬實，亦不足以證明原告主張之事實存在
    ，即無調查必要。而兩造其餘攻擊防禦方法，經核均於本件之判斷無影響，於茲
    不贅。
七、據上論結，本件原告之訴為無理由，依民事訴訟法第七十八條判決如主文。
中　　　華　　　民  　　國　　九十三　　年　　 十 　　  月　　十四  　　日
　　　　　　　　　　              　　　臺灣士林地方法院民事第一庭
　　　　　　　　　　　　　　　　            法    　官　蕭錫証
右為正本係照原本作成。
如對本判決上訴須於判決送達後廿日內向本院提出上訴狀。
中　　　華　　　民　　　國　　九十二　　年　　 十  　　 月　　十九  　　日
　　　　　　　　　　　　　　　　            法院書記官　林令令
